臺灣基隆地方法院刑事判決　　　　　　　　　　　　　　九十一年度訴字第九四號
　　公　訴　人　臺灣基隆地方法院檢察署檢察官
　　被　　　告　乙○○
　　　　　　　　丙○○
右列被告因妨害自由案件，經檢察官提起公訴（九十年度偵字第二九六五號），本院
判決如左：
    主  文
乙○○、丙○○共同以非法剝奪人之行動自由，累犯，各處有期徒刑柒月。
    事  實
一、乙○○、丙○○係兄弟關係，乙○○犯有多次前科，最近一次於民國（下同）八
    十七年間，因違反麻醉藥品管理條例案件，經臺灣高等法院判處有期徒刑七月確
    定，於八十八年二月二日執行完畢，丙○○曾於八十五年間，因違反麻醉藥品管
    理條例案件，經臺灣高等法院判處有期徒刑二年九月確定，於八十九年五月十三
    日執行完畢，詎均仍不知悔改，乙○○於九十年四月十五日晚上七時二十分許，
    以商談事情為由，邀請友人甲○○至基隆市○○路一七Ｏ巷二十三號二樓另一友
    人徐子賓住處，雙方因甲○○不願借車給乙○○、丙○○而發生爭執，乙○○、
    丙○○與綽號「阿寶」之真實姓名年籍不詳男子，竟基於傷害與妨害自由之犯意
    聯絡，由丙○○持鋁棒、乙○○及「阿寶」徒手，共同將甲○○打昏，乙○○並
    告訴丙○○，甲○○的車子停在樓下，叫丙○○將甲○○載往他處，由丙○○取
    走甲○○所駕駛之Ｋ九─六五二三號自用小客車之汽車鑰匙，並與「阿寶」將甲○○強押上前揭自用小客車，由丙○○駕駛該自小客車，「阿寶」則在後座控制
    甲○○，以此方式剝奪甲○○之行動自由，欲將甲○○載至不詳地點，嗣甲○○
    於途中醒來，聽到丙○○提及要開往山上，並將車連人一起推下山，甲○○遂趁
    「阿寶」不注意之際跳車，丙○○見甲○○跳車，遂承前開傷害之犯意，下車以
    鋁棒追打甲○○後駕駛前開自用小客車離去，（乙○○、丙○○及「阿寶」三人
    前後二次傷害行為，致甲○○受有頭部外傷、手腕扭傷、打傷之傷害，傷害部分
    業據撤回告訴，經為不起訴處分），隨後並將該車丟棄在基隆市「阿羅哈」飯店
    ，甲○○於丙○○及「阿寶」離去後，自行搭乘計程車回家由友人帶往就醫，並
    於出院後報警。
二、案經被害人甲○○訴由基隆市警察局第四分局報請臺灣基隆地方法院檢察署檢察
    官偵查起訴。
    理  由
一、訊據被告乙○○、丙○○固坦承有於右揭時地與甲○○發生糾紛，被告丙○○持
    鋁棒、被告乙○○與綽號「阿寶」之男子徒手毆打甲○○等情，惟均矢口否認有
    何妨害自由之犯行，均辯稱：當天係甲○○前來找被告乙○○買毒品未果，持開
    山刀揚言欲殺被告乙○○，伊二人遂將開山刀搶下，並由被告乙○○叫被告丙○○及「阿寶」將甲○○送回家，後來不知甲○○為何跳車云云。惟查右揭事實業
    據告訴人甲○○迭於警、偵訊及審理中指述綦詳，其所受傷害並有基隆長庚醫院
    開立之診斷證明書附卷可稽。次查告訴人於被告丙○○開車之途中跳車之情，業
    據被告丙○○供承不諱，核與告訴人所述情節相符，倘如被告所言告訴人係自願
    上車，非以強制方式拘束告訴人之自由，何以告訴人於行車高速途中無故跳車，
    顯與常情有悖。再查被告乙○○於審理中供稱事後有打電話給告訴人，由告訴人
    本人接聽，伊告知車子停在阿羅哈飯店附近，請告訴人自行取回；被告丙○○則
    供稱伊將車開到阿羅哈飯店後，打電話告知告訴人之母親告訴人之車停放在在阿
    羅哈飯店云云，惟分別為告訴人及其母否認，況若渠等所言屬實，本打算送告訴
    人返家，則按常理應係將車開回告訴人家，而不是草率將車停放某處，鑰匙尚置
    於車內，置該車於遭人竊取之危險狀態。末查被告丙○○於偵查中供稱：「甲○○一直吵鬧，後來把他推上駕駛座，沒多久他又跑下來，我才叫阿寶幫我把他推
    到後座，由我駕車，阿寶在後座看甲○○... 」、審理中供稱：「... 乙○○閃
    過後就抱住他，我就拿鋁棒把刀打下來，甲○○還是一直鬧，也不走，我們並沒
    有打他，後來沒辦法，我與阿寶抱到車上去，鑰匙本來就在車上，就把車子開走
    ... 」，被告乙○○亦於審理中供稱：「當時甲○○要跑掉，我就叫被告丙○○
    開甲○○的車載（誤載為在）甲○○回家... 」等語，足認告訴人並非自願上車
    ，且係由被告二人共同基於犯意聯絡為之，是被告所辯顯係卸責之詞，不足採信
    ，告訴人指述堪信為真，事證明確，被告犯行應堪認定。
二、核被告所為，係犯刑法第三百零二條之剝奪行動自由罪。被告二人與綽號「阿寶
    」真實姓名年籍不詳之男子間，具有犯意聯絡及行為分擔，均為共同正犯。被告
    二人有事實欄所載之犯罪科刑及執行情形，此為被告等所供承，復有臺灣高等法
    院被告全國前案紀錄表在卷可按，渠等受有期徒刑之執行完畢後五年以內再犯本
    件有期徒刑以上之罪，係屬累犯，均應依法加重其刑。爰審酌被告之品行、犯罪
    之動機、目的、手段、所生危害及犯罪後之態度等一切情狀，各量處如主文所示
    之刑，以示懲戒。
據上論斷，應依刑事訴訟法第二百九十九條第一項前段，刑法第二十八條、第三百零
二條、第四十七條判決如主文。
本案經檢察官吳佳齡到庭執行職務。
中      華      民      國      九十一    年      六    月    二十五    日
                                    臺灣基隆地方法院刑事第三庭
                                          法  官    齊      潔
右正本證明與原本無異。
對於本件判決如有不服，應於收受送達後十日內，向本院提出上訴書狀，上訴於臺灣
高等法院，並按他造當事人之人數附具繕本。
                                          書記官    郭  廷  耀
中  華      民      國      九十一    年      六    月    二十七    日
附錄論罪法條
刑法第三百零二條：
私行拘禁或以其他非法方法，剝奪人之行動自由者，處五年以下有期徒刑、拘役或三
百元以下罰金。
因而致人於死者，處無期徒刑或七年以上有期徒刑，致重傷者，處三年以上十年以下
有期徒刑。
第一項之未遂犯罰之。
